臺灣橋頭地方法院民事判決
  111年度岡簡字第310號
原      告  趙家魯  
被      告  高菁霞  
上列當事人間請求損害賠償事件，本院於民國111年12月14日言
詞辯論終結，判決如下：
    主      文
原告之訴駁回。
訴訟費用由原告負擔。
    事實及理由
一、原告主張：原告與訴外人賴月鳳於民國109年7月18日就坐落
    高雄市○○區○○段0000○00000地號土地及門牌號碼同區新樂街
    19號建物所有權應有部分各1/6成立買賣契約，並委任被告
    辦理所有權移轉登記。原告給付簽約款新台幣（下同）22萬
    元及5萬元之部分買賣價金，詎被告收受賴月鳳所交付之所
    有權狀及身份證明文件後，竟未經原告同意，即向雙方解除
    委任契約，並將賴月鳳所交付之上開文件返還賴月鳳，以致
    原告無法以所有權狀及身份證明文件仍在被告處為由，向賴
    月鳳要求返還已給付之27萬元，依民法第184條第1項前段、
    第2項及第544條規定，原告得請求被告加計法定遲延利息賠
    償27萬元等情，並聲明：被告應給付原告27萬元，及自起訴
    狀繕本送達翌日起至清償日止，按週年利率百分之5計算之
    利息。
二、被告則以：原告與賴月鳳簽訂買賣契約後，因買賣標的為所
    有權應有部分，被告依法通知他共有人行使優先購買權，嗣
    共有人張紅梅表明欲行使優先購買權，賴月鳳卻表示不同意
    出售張紅梅，並開始不信任被告，要求返還所有權狀及身份
    證明文件，被告遂向賴月鳳解除委任契約，並經原告同意後
    ，將所有權狀及身份證明文件交還賴月鳳，被告並無不法侵
    害原告權利，處理委任事務亦無過失，或逾越權限之行為，
    原告請求被告賠償27萬元，於法無據等語，資為抗辯，並聲
    明：原告之訴駁回。
三、本院之判斷：
　㈠因故意或過失，不法侵害他人之權利者，負損害賠償責任；
    違反保護他人之法律，致生損害於他人者，負賠償責任。但
    能證明其行為無過失者，不在此限；受任人因處理委任事務
    有過失，或因逾越權限之行為所生之損害，對於委任人應負
    賠償之責。民法第184條第1項前段、第2項及第544條定有明
    文。
　㈡經查，原告與訴外人賴月鳳於109年7月18日就坐落高雄市○○
    區○○段0000○00000地號土地及門牌號碼同區新樂街19號建物
    所有權應有部分各1/6成立買賣契約，並共同委請被告辦理
    所有權移轉登記。原告給付簽約款22萬元及5萬元之部分買
    賣價金，經賴月鳳交付被告所有權狀及身份證明文件後，被
    告向雙方解除委任契約，並將賴月鳳所交付之上開文件返還
    賴月鳳等情，為兩造所不爭執，並有不動產買賣契約書及收
    據在卷可稽（見本院卷第33-53頁），堪信為實在。
　㈢原告雖主張被告未經其同意，將賴月鳳所交付之權狀及身份
    證明文件交還賴月鳳，以致其無法以所有權狀及身份證明文
    件仍在被告處為由，向賴月鳳要求返還已給付之27萬元，而
    受有損害云云。惟查，依兩造間LINE對話內容，被告於109
    年8月10日16時55分許傳訊原告「我已將權狀正本及解除委
    任，解除履保契約的文件交給賴月鳳了」，原告則覆以「OK
    AY」之貼圖，足見原告已同意被告將所有權狀交還被告，自
    無原告所謂未經其同意交還權狀之事實。況縱使原告不同意
    被告交還權狀及身份證明文件，原告與賴月鳳委任被告辦理
    所有權移轉登記事宜，其等所交付之文件，均係基於其等各
    自與被告間委任關係而為，被告與賴月鳳既已解除委任，依
    民法第259條規定，自應負回復原狀之義務，而交還自賴玉
    鳳取得之權狀及相關文件。準此，被告將賴月鳳之所有權狀
    及身份證明文件交還賴月鳳，難認有何不法，或違反對原告
    之委任義務可言。
　㈣原告前以賴月鳳未依約交付所有權狀、印章、身份證明文件
    及其他應備文件，上開買賣契約業經原告解除為由，向本院
    提起訴訟請求賴月鳳返還，經本院以110年度訴字第30號判
    決駁回原告之訴確定，且該判決認上開買賣契約未繼續履行
    係因原告未依約給付買賣價金，原告所為解除契約並不合法
    ，契約仍屬有效，原告所交付之27萬元，亦因違約而遭沒收
    之事實，為原告所不爭執，並經本院調閱上開民事卷宗查明
    無訛，堪信為實在。準此，原告給付賴月鳳之27萬元，係因
    原告違約而遭沒收，與被告是否繼續持有賴月鳳之所有權狀
    及身份證明文件無涉，且倘原告繼續依約履行，自得依約請
    求被告辦理過戶，而無遭沒收已給付價金之可能，堪認被告
    交還賴月鳳所有權狀及身份證明文件，與原告受有27萬元之
    損害間，並無相當因果關係存在。
　㈤綜上，被告交還賴月鳳所有權狀及身份證明文件，既無不法
    ，或違反對原告之委任義務，且與原告之27萬元損失間，並
    無相當因果關係存在，則原告主張被告不法侵害其權利，或
    處理委任事務有過失，或有逾越權限之行為，請求被告負損
    害賠償責任，於法自屬無據。
四、綜上所述，本件原告依侵權行為及委任契約法律關係，請求
    被告給付27萬元，及自起訴狀繕本送達翌日起至清償日止，
    按週年利率百分之5計算之利息，為無理由，應予駁回。
五、本件為判決基礎之法律關係已臻明確，兩造其餘之攻擊防禦
    方法核與判決結果不生影響，毋庸一一論列，併此敘明。
六、訴訟費用負擔之依據：民事訴訟法第78條。
中　　華　　民　　國　　111 　年　　12　　月　　21　　日
                岡山簡易庭  法  官  林昶燁
以上正本係照原本作成。
如對本判決上訴，須於判決送達後20日內向本院提出上訴狀。如
委任律師提起上訴者，應一併繳納上訴審裁判費。
中　　華　　民　　國　　111 　年　　12　　月　　21　　日
                            書記官  顏崇衛